【裁判字號】    88,上易,522
【裁判日期】    890223
【裁判案由】    詐欺
【裁判全文】
臺灣高等法院臺南分院刑事判決              八十八年度上易字第五二二號    Ｇ
      自  訴  人  乙○○○網有限公司
      代  表  人  戊  ○  ○  .
      自訴代理人  甲  ○  ○
      上訴人即被  丙  ○  ○
      選任辯護人  何  建  宏
右上訴人因詐欺案件，不服臺灣臺南地方法院八十七年度自字第五五二號，中華民國
八十八年二月八日第一審判決，提起上訴，本院判決如左：
      主      文
上訴駁回。
丙○○緩刑貳年。
      事      實
一、丙○○因於民國八十四年間向東晉營造工程股份有限公司（下簡稱東晉公司）承
    攬台南縣東山鄉南一○六線工程之土木工程部分，乃於同年七月四日，向乙○○
    ○網有限公司（下簡稱信亮公司）佯稱欲訂購金屬網等工程材料，屆期必能如期
    給付貨款，致信亮公司陷於錯誤，而交付合計新台幣（下同）一百二十九萬元之
    金屬網等工程材料予丙○○，丙○○並簽發同額之支票四紙以支付貨款。嗣丙○
    ○因承攬該工程之土木工程，已先後自東晉公司領得工程款三百一十萬元，顯具
    有支付貨款之能力，詎上開四紙支票屆期卻仍不獲兌現，經信亮公司多方催討，
    丙○○均避不見面，信亮公司始知受騙，迫於無奈，始代位向東晉公司領取東晉
    公司原欲支付予丙○○之工程尾款五十九萬元，以抵償前開丙○○積欠之部分貨
    款，至其餘七十萬元貨款，丙○○迄今仍拒不給付。
二、案經自訴人信亮公司提起自訴。
      理      由
一、訊據上訴人即被告丙○○矢口否認前開犯行，辯稱：伊確承包台南縣東山鄉南一
    ○六線工程之土木工程，期間因該工程之擋土牆與石籠品質不符要求，經監工單
    位即台南縣政府依約要求拆除重行施工，致其施工成本大幅提高，財務因而發生
    週轉困難，其簽發予自訴人用以給付貨款之支票乃告退票，伊並無詐欺之意圖云
    云。
二、然查：
（一）右揭事實，業據自訴人指訴甚詳，且被告所簽發用以給付前開貨款之支票均未
      兌現，至自訴人所取得之五十九萬元貨款，係自訴人與上游承包商東晉公司聯
      繫及向被告追索後，由東晉公司扣留應給付與被告之尾款，自訴人代位被告向
      東晉公司請求之工程尾款，已據自訴人指陳明確，並經被告於原審中供明，至
      東晉公司嗣後於本院審理中證稱係被告主動通知將尾款給付自訴人，然與被告
      及自訴人先前所稱已有不符，顯係迴護之詞，不足採信。至其餘七十萬元貨款
      ，被告今仍未償還，又前開承攬工程期間，被告並已先後自東晉公司領得三百
      一十萬元之工程款等情，均為被告供明在卷，並經證人即東晉公司負責人丁○
      ○證述屬實，復有支票既退票理由單影本附卷可稽，堪信為真，則被告總計可
      自東晉公司領取三百七十萬元之工程款，卻自始拒絕給付對信亮公司之貨款，
      顯證被告於向信亮公司訂購金屬網等工程材料之初始迄今，即無給付貨款予信
      亮公司之意。
（二）次查，被告所承攬之土木工程中之擋土牆與石籠部分因品質不符合約規格，經
      監工之台南縣政府要求拆除重行施工者，係台南縣東山鄉九十九之一線，而非
      南一○六線，且拆除重行施工所增加之費用為九十三萬元等情，亦經證人丁○
      ○指陳明確，並為被告所不否認，另有台南縣政府營繕工程結算明細表、工程
      計算表及工程圖影本等在卷可憑，益徵被告主觀上之詐欺犯意甚明，蓋被告因
      施工品質未符規格而拆除重造所增加之負擔僅為九十三萬元，其卻已先後自東
      晉公司領得三百一十萬元之工程款，且尚有五十九萬元之工程尾款待領，足認
      其確有餘力再行給付信亮公司一百二十九萬元之貨款，亦即被告就給付貨款一
      事係可為而不欲為，況台南縣政府要求被告拆除重行施工者，係台南縣東山鄉
      九十九之一線工程，而非南一○六線工程，二者之工程款與貨款之支應、調配
      ，自無相互排擠可言。
      綜上所陳，被告所為前開辯解顯屬卸責之詞，無可採信，本件事證明確，被告
      犯行堪予認定。
三、核被告丙○○所為，係犯刑法第三百三十九條第一項之詐欺取財罪。原審法院判
    決適用刑事訴訟法第三百四十三條，刑法第三百三十九條第一項，罰金罰鍰提高
    標準條例第一條前段之規定，並審酌被告自始即存有詐欺意圖之犯罪動機、目的
    、手段、所得財物價值等一切情狀，量處有期徒刑拾月。認事用法並無不當、量
    刑亦甚妥適，被告空言否認犯行，指摘原判決不當提起上訴，核無理由，應予駁
    回。惟查被告素行良好，前此未曾受有期徒刑以上刑之宣告，有本院被告全國前
    案紀錄表可稽，其因一時失慮，偶罹刑典，深具悔意，且已與被害人和解，賠償
    其損害，業據自訴人代理人於最後審理時承認在卷，經此刑之宣告後，應知警惕
    ，而無再犯之虞，本院因認暫不執行其刑為適當，併予以宣告緩刑貳年，以勵自
    新。
據上論結，應依刑事訴訟法第三百六十八條，刑法第七十四條第一款判決如主文。
中    華    民    國      八十九      年      二      月      二十三    日
                                  臺灣高等法院臺南分院刑事第四庭
                                      審判長法官  陳    義    仲
                                            法官  徐    財    福
                                            法官  宋    明    蒼
右正本證明與原本無異。
不得上訴。
                                      法院書記官  余    素    美
中    華    民    國      八十九      年      二      月      二十四    日
附錄本案論罪科刑法條全文：
刑法第三百三十九條第一項：意圖為自己或第三人不法之所有，以詐術使人將本人或
                          第三人之物交付者，處五年以下有期徒刑、拘役或科或
                          併科一千元以下罰金。


司法院資訊處製作；財團法人民間司法改革基金會備份。
